臺灣士林地方法院民事判決　　　　　　　99年度勞訴字第47號
原　　　告　吳青憲
訴訟代理人　林三加律師
　　　　　　周漢威律師
　　　　　　孫則芳律師
被　　　告　鐿明企業股份有限公司
法定代理人　林奮祺
訴訟代理人　許峻鳴律師
　　　　　　許進德律師
複　代理人　蘇夏曦律師
上列當事人間確認僱傭關係存在等事件，本院於民國100 年8 月
18日言詞辯論終結，判決如下：
    主  文
被告應給付原告新臺幣壹佰伍拾柒萬零貳佰壹拾元，及其中新臺
幣壹佰參拾玖萬元自民國九十九年四月二十六日起、其中新臺幣
捌仟貳佰壹拾元自民國九十九年十一月十七日起、其中新臺幣壹
拾柒萬貳仟元自民國一百年八月十九日起，均至清償日止，按週
年利率百分之五計算之利息。
原告其餘之訴駁回。
訴訟費用新臺幣參萬零壹佰零陸元，由原告負擔新臺幣貳仟伍佰
肆拾元，其餘新臺幣貳萬柒仟伍佰陸拾陸元由被告負擔。
    事實及理由
一、原告主張：原告原受雇於被告擔任鷹架工人，每日工資新臺
    幣（下同）2,000 元，任職期間，於民國97年3 月6 日及14
    日工作中遭遇職業災害，造成左手腕橈尺關節脫臼併尺骨骨
    折及三角韌帶破損，嗣持續接受醫療，不能工作。被告雖因
    法院判決，已依勞動基準法第59條第1 項第1 款補償原告部
    分必需之醫療費用3,396 元，及依勞動基準法第59條第1 項
    第2 款補償原告自97年3 月15日起至97年11月15日止246 日
    之原領工資49萬2 千元（原領工資，部分係以原告已申領之
    傷病給付9 萬6,125 元抵充）。然原告嗣於99年4 月19日起
    至99年11月2 日止，仍因此職業災害，支出必需醫療費用8,
    210 元，且自97年11月16日起至100 年5 月16日止，仍在醫
    療中，不能工作。且原告縱使持續接受治療，左手亦無法達
    到未受傷前之原始功能，將遺存失能，原告就此，得請求被
    告給付醫療費用補償、原領工資補償及失能補償，詎被告均
    迄未給付，為此，爰依依勞動基準法第59條第1 項第1 款、
    第2 款、第3 款，請求被告給付醫療補償8,210 元、原領工
    資補償156 萬2,000 元、失能補償23萬400 元及遲延利息，
    故聲明：被告應給付原告180 萬610 元，及其中139 萬元自
    起訴狀繕本送達之翌日起、其中8,210 元自99年11月17日起
    、其中40萬2,400 元自100 年8 月19日起，均至清償日止，
    按週年利率5%計算之利息。
二、被告則以：原告於97年3 月6 日及同年月14日非受職業災害
    ，且兩造間勞動契約，因為按日計酬之臨時性、短期契約，
    於被告工程結束時，即行終止，且原告曾於97年8 月25日表
    示終止，另被告亦曾委發律師，表示原告如欲返還被告處工
    作，請於5 日內與原告聯絡，原告並未於期限內聯絡，故兩
    造勞動契約已於97年8 月25日或97年9 月10日終止。另原告
    是否在醫療中不能工作，亦有疑問。再者，原告於請求原領
    工資補償期間因不服勞務所減省之費用或轉向他處服務所取
    得之利益，應類推民法第487 條但書規定扣除。另依勞動基
    準法第30條第1 項規定，勞工1 年之工作天數應不超過273
    天，原領工資原告並非每日均得請求補償等語置辯，故請求
    駁回原告之訴。
三、本院之判斷：
  (一)原告於97年3 月6 日及同年月14日任職被告時，遭遇職業災
    害：
    1.按法院於確定判決理由中，就訴訟標的以外當事人所主張
      之重要爭點，本於當事人辯論之結果已為判斷時，除有顯
      然違背法令，或當事人已提出新訴訟資料足以推翻原判斷
      之情形外，於同一當事人就與該重要爭點有關所提起之他
      訴訟，不得再為相反之主張，法院亦不得作相反之判斷，
      以符民事訴訟法上之誠信原則。
    2.本件原告主張其受雇於被告擔任鷹架工人，任職期間，於
      97年3 月6 日及14日工作中遭遇職業災害，造成左手腕橈
      尺關節脫臼併尺骨骨折及三角韌帶破損之事實，為本件之
      重要爭點，而此爭點，業經本院98年度勞簡上第8 號確定
      判決，本於兩造之辯論結果而為判斷，認定屬實，且此判
      斷，並無顯然違背法令情形，此經本院依職權調閱卷宗，
      核閱屬實，被告復未能提出新訴訟資料推翻原判斷，應認
      原告上開主張為真，被告因爭點效力，而不得再為相反之
      主張，本院亦不得為相異之判斷，被告辯稱原告97年3 月
      6 日及同年月14日非受職業災害，自非可採。
  (二)原告得請求被告給付醫療費用補償8,210 元：
    1.按勞工因遭遇職業災害致傷害時，雇主應補償其必需之醫
      療費用。此見勞動基準法第59條第1 款規定即明。
    2.本件原告主張其因上開職業災害，而於99年4 月19日起至
      99年11月2 日止支出必需醫療費用8,210 元等情，業據原
      告提出醫療費用收據影本為證（見本院卷第56頁至第66頁
      ），被告就原告有此必要醫療費用之支出數額，並未爭執
      ，堪信為真實。依照上開法律規定，原告自得請求被告如
      數補償。
  (三)原告得請求被告給付原領工資補償156萬2,000元：
    1.按勞工因遭遇職業災害致傷害，在醫療中不能工作時，雇
      主應按其原領工資數額予以補償。勞動基準法第59條第2
      款規定甚明。所稱勞工在醫療中不能工作，係指勞工於職
      災醫療期間不能從事勞動契約中所約定之工作而言。
    2.本件原告主張其因受上開職業災害，自97年11月16日起至
      100 年5 月16日止，仍在醫療中，不能工作等情，此經本
      院囑託國立臺灣大學醫學院附設醫院鑑定，該院以100 年
      5 月16日校附醫祕字第0000000000號函復稱：綜合判斷原
      告目前仍無法從事建築工地鷹架組裝工作…現仍持續就醫
      ，目前每週1 次在署立桃園醫院持續接受包含電療、蠟療
      之復健治療等語（見本院卷第135 頁、第136 頁），堪認
      屬實。被告無端質疑原告是否仍在醫療中不能工作，並非
      可取。
    3.原告主張其原領工資為2,000 元，被告亦未爭執，可信為
      真。是依照上開法律規定，原告應得請求被告給付上開期
      間，共計912 日之原領工資補償。原告就此，扣除每7 日
      1 次例假日後，僅請求其中781 日，合計156 萬2,000 元
      ，亦無不可。
    4.被告雖以兩造勞動契約已經終止，而原告於請求原領工資
      補償期間，因不服勞務所減省之費用或轉向他處服務所取
      得之利益，應類推民法第487 條但書規定扣除，且依勞動
      基準法第30條第1 項規定，勞工1 年之工作天數應不超過
      273 天，原領工資原告並非每日均得請求補償等語置辯，
      惟按：
      (1)勞工在第59條規定之醫療期間，雇主不得終止契約。勞
        動基準法第13條定有明文。此為強制規定，雇主如有違
        反，自不生終止契約之效力。本件被告辯稱其曾委發律
        師，表示原告如欲返還被告處工作，請於5 日內與原告
        聯絡，原告並未於期限內聯絡，故兩造勞動契約已於97
        年9 月10日終止云云，乃係於職業災害醫療期間，表示
        終止與原告之勞動契約，與上開強制規定有違，不生終
        止效力。
      (2)原告雖亦曾於97年8 月25日在臺北縣（現改制為新北市
        ）政府勞工局勞資爭議協調會議中表示：若資方不願恢
        復本人職務，本人依勞動基準法第14條規定向資方終止
        勞動契約等語（見本院卷第36頁）。然而，姑且不論，
        原告表示被告不願恢復其工作即終止勞動契約之真意，
        應係調解磋商時，預告將來可能之作法，屆時果遇原告
        不願恢復其工作，非必有終止勞動契約之決心與真意。
        觀諸上開會議紀錄之結論為：資方代表將勞方事項帶回
        公司商討，並將給付與否之決定於97年8 月26日通知勞
        工外，同日以書面函復本局。嗣被告已於97年9 月4 日
        寄發律師函表示：並未拒絕回返被告公司繼續工作等語
        （見本院卷第39頁）。則原告若資方不願恢復其職務，
        即依勞動基準法第14條規定終止勞動契約，亦因資方願
        恢復其職務而不生終止之效力。據此，應認兩造勞動契
        約，並未因原告於97年8 月25日為上開表示而終止。原
        告之原領工資補償及必要醫療費用補償請求權，當無從
        因勞動契約終止，而受到影響。
      (3)況且，勞動基準法第59條之補償規定，所給予之補償，
        並非用於填補損害，性質上非屬損害賠償。其中原領工
        資補償數額之計算，類如資遣費數額之計算，僅係藉無
        工資可得之前1 日正常工作時間所得為其計算基礎，據
        此計算基礎得出之數額，雇主即應給付，並無過失相抵
        或依民法第487 條但書扣除減省費用、轉向利益之餘地
        ，亦不因勞動契約終止，而免除給付義務。於按日計酬
        之勞動契約中，也不因補償期間有例假日存在，而影響
        其應給付之數額。據此，被告辯稱原告請求原領工資補
        償，應扣除不服勞務所減省之費用或轉向取得之利益，
        亦屬無據。
      (4)再者，原告受有職業災害後，治療中並沒有工作，亦無
        收入，此經原告主張，並提出98年度綜合所得稅各類所
        得清單及勞工保險被保險人投保資料表為證（見本院卷
        第83頁、第84頁、第167 頁、第168 頁），自無被告所
        辯轉向取得利益可得扣除。
      (5)又勞動基準法第30條第1 項規定之工作時間，為正常工
        作時間。但勞工除正常工作時間外，亦有加班。且加班
        之工資，猶高於正常工作時間。而無論按月計酬工或按
        日計酬工，遇有原領工資補償時，均非以正常工作時間
        為計算原領工資基礎。被告辯稱勞工1 年之工作天數應
        不超過273 天，原領工資原告並非每日均得請求補償云
        云，亦非可採。
  (四)原告不得請求被告給付失能補償：
    1.按勞工因遭遇職業災害而致傷害，經治療終止後，由指定
      之醫院診斷，審定其身體遺存殘廢者，雇主應按其平均工
      資及其殘廢程度，一次給予殘廢補償。勞動基準法第59條
      第3 款固有明文。惟須勞工於治療終止後，由指定醫院診
      斷，審定其身體遺存殘廢者，始得依本條款請求。
    2.本件原告受職業災害，截至100 年3 月8 日在國立臺灣大
      學醫學院附設醫院接受鑑定時，尚仍持續接受治療，此有
      該院以100 年5 月16日校附醫祕字第0000000000號函在卷
      足證，原告既仍接受治療，治療尚未終止，依照上開法律
      規定，尚不得依勞動基準法第59條第3 款請求補償。
  (五)據上所述，原告得求被告給付原領工資補償156 萬2,000 元
    、醫療費用補償8,210 元，合計157 萬210 元。又按給付無
    確定期限者，債務人於債權人得請求給付時，經其催告而未
    為給付，自受催告時起，負遲延責任。其經債權人起訴而送
    達訴狀，或依督促程序送達支付命令，或為其他相類之行為
    者，與催告有同一之效力。遲延之債務，以支付金錢為標的
    者，債權人得請求依法定利率計算之遲延利息。民法第229
    條第2 項、第233 條第1 項亦有明定。本件原告得請求被告
    給付之醫療費用補償8,210 元及原領工資補償156 萬2,000
    元，其給付均無確定期限。原告起訴及追加起訴請求，其中
    請求原領工資補償139 萬元之起訴狀於99年4 月25日送達被
    告（見本院調解卷宗第28頁）、追加起訴請求醫療費用補償
    8,210 元之民事準備(一)狀於99年11月16日送達被告（見本院
    卷第54頁）、追加起訴請求原領工資補償17萬2,000 元之民
    事準備(三)狀於100 年8 月18日送達被告（見本院卷第165 頁
    ），分別生催告給付之效力，依照前開法律規定，被告於受
    催告當日午夜12時起，即應負遲延責任，原告自得請求被告
    自翌日起，依法定利率即週年利率百分之5 計付遲延利息。
四、綜上所述，本件原告依勞動基準法第59條第1 項第1 款、第
    2 款、第3 款，請求被告給付醫療補償8,210 元、原領工資
    補償156 萬2,000 元、失能補償23萬400 元及遲延利息，故
    聲明：被告應給付原告180 萬610 元，及其中139 萬元自起
    訴狀繕本送達之翌日起、其中8,210 元自99年11月17日起、
    其中40萬2,400 元自100 年8 月19日起，均至清償日止，按
    週年利率5%計算之利息，於主文第1 項所示之範圍內，為有
    理由，應予准許。逾此部分，則非有據，應予駁回。
五、本件事證已臻明確，兩造其餘訴訟資料及攻擊、防禦方法，
    核與結論之判斷，不生影響，爰不一一論列，附此敘明。
六、本院為終局之判決，爰依職權確定訴訟費用額為3 萬106 元
    （第一審裁判費1 萬8,919 元＋鑑定費用1 萬1,187 元＝3
    萬106 元），並依原告負擔2,540 元，被告負擔2 萬7,566
    元之比例，為訴訟費用負擔之諭知。
七、訴訟費用裁判之依據：民事訴訟法第79條、第87條第1 項。
中    華    民    國   100    年    9     月    1     日
                  民事第二庭  法  官  周群翔
以上正本係照原本作成。
如對本判決上訴須於判決送達後 20 日內向本院提出上訴狀。如
委任律師提起上訴者，應一併繳納上訴審裁判費，否則本院得不
命補正逕行駁回上訴。
中    華    民    國   100    年    9     月    1     日
                              書記官  游意婷